臺灣高等法院臺南分院交通事件裁定　　　96年度交抗字第20號
抗　告　人
即受處分人　丙○○
法定代理人　甲○○
　　　　　　乙○○
上列抗告人因違反道路交通管理處罰條例案件，不服台灣臺南地
方法院中華民國95年11月30日所為裁定（95年度交聲字第673 號
），提起抗告，本院裁定如下：
    主  文
抗告駁回。
    理  由
一、本件抗告意旨略以：臺南監理站之裁決書二次發函至抗告人
    處所，抗告人因平日上班無法直接收取掛號信，約於95年5
    月25日才去郵局領取，而因抗告人在少年觀護所，且必須挪
    時間去問清楚裁決書之真相，故而延至6月14日始聲明異議
    等云云，爰請求撤銷原裁定。
二、原裁定意旨略以：本件異議人即受處分人丙○○（下稱異議
    人）住所於臺南市○區○○路29巷14號之4，有戶籍資料在
    卷可參。其次，異議人於民國（下同）95年3月13日，經原
    處分機關即交通部公路總局嘉義區監理所台南監理站以嘉監
    南字第裁74-S00000000號違反道路交通管理交通事件裁決書
    ，依舉發時道路交通管理處罰條例第12條第1項第7款、第2
    項之規定，以異議人領有牌照而未懸掛之違規行為，處罰鍰
    新臺幣8700元，嗣並依規定將上開裁決書按異議人之上開戶
    籍地掛號郵寄無誤，因無人領受而依行政程序法第74條第2
    項規定為寄存送達，並於95年3月17日寄存於新義郵局，此
    有原處分機關送達證書在卷足稽，揆諸上開道路交通管理事
    件統一裁罰標準及處理細則第5條、行政程序法第74條之規
    定，異議人如對原處分機關是項裁決不服欲提起異議，其20
    日之合法提出異議期間，為自寄存送達之日即95年3月17日
    起，經20日即95年4月6日止。又異議人住於臺南市，與管轄
    地方法院即本院間並無在途期間，有法院訴訟當事人在途期
    間標準第2條可參，是異議人至遲應於95年4月6日前聲明異
    議，然異議人遲至95年6月14日始具狀向本院聲請異議，此
    有卷附聲明異議狀上所蓋之本院收文章戳足稽，顯已逾越法
    定20日聲明異議不變期間，其聲明異議不合法律上程式，且
    無從補正，核諸前揭說明，自應將異議人之異議駁回。
三、按受處分人不服道路交通管理處罰條例第8條所定主管機關
    所為之處罰者，得於接到裁決書之翌日起20日內，向管轄地
    方法院聲明異議；又交通法庭認聲明異議不合法律上之程式
    ，且其不合法律上之程式無從補正者，應以裁定駁回之，道
    路交通管理處罰條例第87條第1項、道路交通案件處理辦法
    第18條分別定有明文。次按，依道路交通管理處罰條例第87
    條規定向管轄法院聲明異議之期間，自裁決送達之翌日起算
    ，並得依法扣除在途期間；再處理違反道路交通管理事件，
    有關文書送達之規定，依行政程序法之規定，違反道路交通
    管理事件統一裁罰標準及處理細則第5條亦分別定有明文。
    復按處理違反道路交通管理事件，有關文書送達之程式，依
    行政程序法之規定；送達，於應受送達人之住居所、事務所
    或營業所為之；於應送達處所不獲會晤應受送達人時，得將
    文書付與有辨別事理能力之同居人、受僱人或應送達處所之
    接收郵件人員。應受送達人或其同居人、受僱人、接收郵件
    人員無正當理由拒絕收領文書時，得將文書留置於應送達處
    所，以為送達；又送達不能依前二條規定為之者，得將文書
    寄存送達地之地方自治或警察機關，並作送達通知書兩份，
    一份黏貼於應受送達人住居所、事務所、營業所或其就業處
    所門首，另一份交由郵政機關為送達者，得將文書寄存於送
    達地之郵政機關。寄存機關自收受寄存文書之日起，應保存
    3個月；違反道路交通管理事件統一裁罰基準及處理細則第5
    條、行政程序法第72條第1項前段、第73條第1項、第3項及
    第74條分別定有明文。再前開所稱「住居所」係民法上概念
    （即民法第20條至第24條所規定），指當事人依一定事實，
    足認以久住之意思，住於一定之地域者，即為設定其住所於
    該地；所謂「一定事實」，包括戶籍登記、居住情形等，尤
    以戶籍登記資料為主要依據，但不以登記為要件。而戶籍法
    所為之戶籍住址之登記（戶籍法第1條參照），採形式主義
    ，未登記不發生戶籍法上效力。戶籍登記之住址（即戶籍所
    地址），則為戶籍管轄區內之處所，主要發生選舉、兵役、
    教育等公法上效力，與住居所為民法上法律行為的準據，發
    生各種民事上的效力，二者規範意旨不同。實務上戶籍法上
    的住址與民法上的住居所，絕大多數情形雖為同一處所，但
    並非當然同一，然不論法院或行政機關在調查「住所」時，
    通常均以戶籍登記的住址為認定標準。
四、本院經核，原裁定認事用法，均無違誤。是抗告人所辯，顯
    對上開法律規定之適用，有所誤解。綜上所述，本件原審對
    於抗告人之異議，以不合法律上程式，且無從補正，將之為
    駁回之裁定，核無不合。抗告意旨，依上所述，為無理由，
    應予駁回。
五、據上論結，應依道路交通案件處理辦法第26條，刑事訴訟法
    第412條，裁定如主文。
中　　華　　民　　國　　96　　年　　1 　　月　　25　　日
　　　　　　　　　刑事第三庭    審判長法　官  陳義仲
  　　　　　　　　　　　　　  　　　  法　官  張世展
                　　　　　　　　　　  法　官  宋明蒼
以上正本證明與原本無異。
不得再抗告。
　　　　　　　　　　　　　　　　　　　書記官  翁心欣
中　　華　　民　　國　　96　　年　　1 　　月　　25　　日
